臺灣高等法院民事判決　　　　　　　　 93年度重上字第401號
上　訴　人　合興預拌混凝土股份有限公司
法定代理人　丙○○
訴訟代理人　林家祺律師
複代理人　　甲○○
被上訴人　　國立臺北大學
法定代理人　乙○○
訴訟代理人　謝佳伯律師
複代理人　　汪曉君律師
參　加　人　建威營造股份有限公司
法定代理人　丁○○
訴訟代理人　劉桂君律師
上列當事人間請求給付貨款等事件，上訴人對於中華民國九十三
年四月十二日臺灣臺北地方法院九十一年度重訴字第二五四八號
第一審判決提起上訴，經本院於九十四年三月一日言詞辯論終結
，判決如下：
    主  文
原判決關於駁回上訴人後開第二項之訴部分，並訴訟費用之裁判
廢棄。
被上訴人應再給付上訴人新台幣貳佰捌拾參萬壹仟陸佰玖拾玖元
，及自民國九十一年十二月十三日起至清償日止，按週年利率百
分之五計算之利息。
其餘上訴駁回。
第一、二審訴訟費用，由被上訴人負擔百分之二十六，餘由上訴
人負擔。
原審判決主文第一項「前烽營造股份有限公司承攬被上訴人校園
整地暨設施新建工程尚未請領之工程款中（含中華民國仲裁協會
九十一仲聲忠字第八十四號仲裁判斷中如前烽公司勝訴時其勝訴
部分之金額），其中一千八百六十萬三千三百七十二元之百分之
『九點七九』部分，及自民國九十一年十二月十三日起至清償日
止按年息百分之五計算之利息，由被上訴人逕向原告給付之」，
其中「九點七九」應更正為「十點五二六三」。
    事實及理由
一、被上訴人之法定代理人原為李建興，於本院審理中變更為乙
    ○○，有教育部台人(一)字第○九三○一一五八四五號函影本
    乙份可證。茲據其具狀聲明承受訴訟，並續行訴訟，核無不
    合，合先敘明。
二、本件上訴人起訴主張：訴外人前烽營造股份有限公司（下稱
    前烽公司）因承攬被上訴人「校園整地暨設施新建工程」及
    「學生宿舍新建工程」向上訴人進貨預拌混凝土，依據兩造
    間之材料供應契約第六條第一款之付款辦法約定，前烽公司
    應於交貨之次月二十日起每星期二、星期五下午付款，詎料
    上訴人依約送貨後，前烽公司屆期所開票據紛紛退票或連付
    款支票亦拒絕開立，因前烽公司積欠上訴人貨款新台幣（下
    同）一千八百六十萬三千三百七十二元，上訴人為保全債權
    於民國（下同）九十一年九月二十日向原法院聲請假扣押，
    並經核發執行命令，扣押前烽公司對被上訴人之工程款債權
    ，詎被上訴人收受上開扣押命令後竟聲明異議，否認其有積
    欠前烽公司任何工程款，上訴人爰依強制執行法第一百二十
    條第二項之規定於十日內提起本訴，確認前烽公司對被上訴
    人仍有債權存在。倘鈞院認為債權讓與有效，則前烽公司對
    被上訴人之工程款債權已讓與第三人，則上訴人亦於九十一
    年三月二十六日及同年五月二日已受讓該債權，上訴人依債
    權受讓人地位，請求前烽公司承攬被上訴人「校園整地暨設
    施新建工程」尚未請領之工程款中（含中華民國仲裁協會九
    十一仲聲忠字第八十四號仲裁判斷前烽公司勝訴時勝訴部分
    之金額），其中一千八百六十萬三千三百七十二元，及自起
    訴狀繕本送達翌日起至清償日止按年息百分之五計算之利息
    ，由被上訴人逕向上訴人給付之等語。先位聲明：(一)原判決
    不利於上訴人部分廢棄。(二)上列廢棄部分，請求確認上訴人
    基於臺灣臺北地方法院九十一年十月七日北院錦九十一執全
    乙字二九三六號執行命令，對於前烽公司承攬被上訴人「校
    園整地暨設施新建工程」、「人文大樓新建工程　」債權之
    總額，在一千八百六十萬三千三百七十二元及執行費十三萬
    零五百六十三元之範圍內存在。備位聲明(一)原判決不利於上
    訴人部分廢棄。(二)上列廢棄部分，請求判決前烽公司承攬被
    　上訴人「校園整地暨設施新建工程」尚未請領之工程款中
    （含中華民國仲裁協會九十一仲聲忠字第八十四號仲裁判斷
    中如前烽公司勝訴時其勝訴部分之金額），其中一千八百六
    十萬三千三百七十二元之百分之九十點二一及自民國九十一
    年十二月十三日起至清償日止按年息百分之五計算之利息應
    再由被上訴人逕向上訴人給付之（原審為上訴人部分勝訴，
    部分敗訴之判決，上訴人不服，提起上訴）。
三、被上訴人則以：被上訴人並未自認前烽公司尚有任何工程款
    債權存在，依被上訴人與前烽公司之合約約定，該本件「校
    園整地暨設施新建工程」工程保留款係作為工程尾款之用，
    前烽公司須至完工階段，且須本工程完工驗收合格後，該保
    留款債權所附條件始成就。系爭「整地暨設施工程」雖進行
    驗收，惟尚未完成結算程序，則該合約條件自未能成就，其
    工程保留款債權自不存在。又前烽公司承攬被上訴人「國立
    台北大學三峽校園整地暨設施工程」及「人文大樓新建工程
    」，雙方早於「整地暨設施工程」契約第二十八條明文約定
    前烽公司如因逾期完工，每逾一日須扣罰結算總價千分之一
    罰款作為違約金，而前烽公司承攬系爭二工程均有罰款，縱
    使扣除其可領取之各項金額後，前烽公司原僅得對「人文大
    樓新建工程」領取一千七百三十六萬四千九百八十一元及對
    「整地暨設施工程」領取一千九百六十二萬七千四百零六元
    九角，前烽公司於九十一年五月二日及五月三日分別通知被
    上訴人有關其債權讓與之事，針對上開工程款各一千餘萬元
    之部份，自債權讓與通知之時起，即已轉讓與受讓人，而上
    訴人於九十一年九月間，始向原法院聲請執行命令，斯時被
    上訴人因上開債權讓與而無積欠前烽公司任何工程款。上訴
    人既然承認本件業已於九十一年五月間債權讓與之事實，則
    上訴人就此部分之主張九十二年一月十六日止前烽公司對被
    上訴人尚有債權云云，即顯屬無據，上訴人請求，顯為無理
    由等語，資為抗辯。並聲明：上訴駁回。
四、參加人建威營造股份有限公司並以：前烽公司承攬被上訴人
    「校園整地暨設施新建工程」之工程款既已移轉予參加人等
    公司，前烽公司對被上訴人已無債權甚明等語，為輔助被上
    訴人而參加訴訟。並聲明：上訴駁回。
五、兩造不爭執部分：
(一)、前烽公司向被上訴人承攬：「校園整地暨設施新建工程」、
    及「人文大樓新建工程」；嗣前烽公司於九十一年五月間，
    將其對被上訴人之債權，讓與被上訴人提出之債權讓與一覽
    表（原審被證四）所載之包商，有上訴人提出之合約書一份
    可稽，並為兩造所不爭（見原審九十二年七月廿四日言詞辯
    論筆錄）。
(二)、上訴人為保全前烽公司積欠上訴人之一千八百六十萬三千三
    百七十二元貨款，於九十一年九月二十日向原審聲請假扣押
    ，經原審於九十一年十月七日核發北院錦九十一執全乙字二
    九三六號執行命令，扣押債務人即前烽公司對第三人即被上
    訴人之工程款債權，被上訴人收受上開扣押命令後聲明異議
    ，否認渠有積欠前烽公司任何工程款，上訴人認為被上訴人
    之異議不實，依強制執行法第一百二十條第二項之規定於十
    日內提起本訴，有其提出之合約書一份、支票五張、送貨單
    一百八十二張、支票六張、統一發票四張、送貨單十五張、
    本院執行命令、台北大學聲明異議狀足憑。
(三)、前烽公司就本件「校園整地暨設施工程土方處置爭議事件」
    對被上訴人提起仲裁判斷，經中華民國仲裁協會仲裁判斷認
    ：「相對人（即被上訴人）應給付聲請人（即前烽公司）八
    百五十一萬二千一百六十九元」，有被上訴人提出之中華民
    國仲裁協會九十一年仲聲忠字第八十四號判斷主文書影本在
    卷可按。
六、本件爭執之重點為：(一)前烽公司移轉債權時對被上訴人尚有
    多少債權？(二)該債權之移轉是否有效？(三)台灣台北地方法院
    核發之扣押命令生效時，前烽公司對被上訴人尚有多少債權
    ？玆論述如下：
(一)、前烽公司移轉債權時對被上訴人尚有多少債權？
(1)、被上訴人自認前烽公司承攬被上訴人「校園整地暨設施新建
    工程」及「學生宿舍新建工程」，前烽公司對被上訴人尚有
    二筆債權；其一為一千七百三十六萬四千九百八十一元；另
    一筆為一千九百六十二萬七千四百零六元九角，足堪信為真
    實（見本審卷第一八○頁）。
(2)、前烽公司與被上訴人間就「工程契約項目以外費用」經中華
    民國仲裁協會九十一年度仲聲忠字第八十四號仲裁判斷，被
    上訴人應給付前烽公司八百五十一萬二千一百六十九元，有
    仲裁判斷書可證，並為兩造所不爭執。被上訴人雖主張：仲
    裁判斷尚在進行中，前烽公司對被上訴人尚無該部分之債權
    云云。查仲裁人係於九十二年六月十三日作成仲裁判斷，有
    前開仲裁書可證（見本審卷第一四七頁）。又「報酬應於工
    作交付時給付之，無須交付者，應於工作完成時給付之」，
    民法第五百零五條第一項定有明文。故系爭「工程契約項目
    以外費用」之請求權並非於九十二年六月十三日作成仲裁判
    斷日發生。前烽公司將債權轉讓上訴人及其他第三人（含建
    威公司之前手朋成公司），並通知被上訴人，被上訴人之收
    文日期為九十一年五月二日，有前烽公司債權轉讓通知函、
    債權讓與契約、被上訴人製作之債權讓與一攬表被上訴人收
    文日期欄可按（見原審卷一第一五七頁至第一八八頁）。系
    爭「工程契約項目以外費用」之工程早於九十一年五月二日
    以前完成並交付（土方堆置、翻曬、及近運之施作期間為八
    十九年二月間至九十年年底，見仲裁判斷書影本，本審卷第
    一一二頁背面），故前烽公司讓與債權時，仲裁之債權（工
    程契約項目以外之費用）八百五十一萬二千一百六十九元，
    業已存在（債權轉讓時尚未完成仲裁判斷，故不生仲裁費用
    及遲延利息問題）。故九十一年五月二日之債權總額為四千
    五百五十萬四千五百五十六元九角（00000000+00000000.9+
    0000000=00000000.9）。
(二)、該債權之移轉是否有效？
(1)、前烽公司於九十一年五月間，將其對被上訴人之債權，讓與
    被上訴人提出之債權讓與一覽表所載之包商（見原審九十二
    年七月廿四日言詞辯論筆錄），已如前述。按「債權之讓與
    ，非經讓與人或受讓人通知債務人，對於債務人不生效力。
    但法律另有規定者，不在此限。」民法第二百九十七條第一
    項定有明文。查前烽公司（即債權讓與人）所為債權之讓與
    ，既已通知被上訴人（即債務人），則揆諸前開說明，該債
    權讓與對被上訴人已生效力，被上訴人與前烽營造間，即已
    無任何債權債務關係。原審於九十一年十月七日核發北院錦
    九十一執全乙字二九三六號執行命令，扣押前烽公司對被上
    訴人之工程款債權，被上訴人於收受原審執行命令後於九十
    一年十月十四日聲明異議，否認渠有積欠前烽公司任何工程
    款乙節，即屬有據。
(2)、上訴人主張：依政府採購法第六十七條第二項規定：「分包
    契約報備於採購機關，並經得標廠商就分包部分設定權利質
    權予分包廠商者，民法第五百十三條之抵押權及第八百十六
    條因添附而生之請求權，及於得標廠商對於機關之價金或報
    酬請求權。」又行政院工程會於八十九年六月二十三日工程
    企字８９０１５７９６號函釋中明定分包廠商如欲直接向採
    購機關請求付款必須符合以下要件：ａ分包契約須報備於採
    購機關。ｂ得標廠商就分包部分設定權利質權予分包廠商。
    ｃ分包契約載明由分包廠商就其分包部分開立付款憑証，向
    採購機關請款者。故政府採購案之承包商之工程款債權並非
    『一律』不能讓與，然其債權讓與之受讓人倘若恰為該政府
    採購案之『下包』時，即須依政府採購法第六七條及行政院
    公共工程委員會８９０１５７９６號函釋，於符合直接請款
    之法定要件時，始取得直接向採購機關請求付款之權利。前
    烽公司所為債權讓與與政府採購法第六十七條之立法精神、
    民法第一百四十八條規定之誠實信用原則有違，應屬無效云
    云。惟按政府採購法第六十七條規定，乃在規範分包廠商如
    欲「直接」向採購機關請求付款之規定，並非禁止債權讓與
    之規定。按「債權人得將債權讓與於第三人。但左列債權，
    不在此限：一、依債權之性質，不得讓與者。二、依當事人
    之特約，不得讓與者。三、債權禁止扣押者」，民法第二百
    九十四條第一項定有明文。債權以得轉為原則，政府採購法
    第六十七條並未變更該原則。上訴人主張：「前烽公司與被
    上訴人間工程合約第十五條第一項約定，領取工程款須蓋用
    簽約之原始印章始可（見工程合約第十五條），依此條款亦
    可推論，契約本意亦無意使得標廠商（即前烽公司）以外之
    第三人有直接請款之權利。且證人即被上訴人前總務長邱祖
    賢亦於原審證稱：『…依規定也不允許由原告（次承包商）
    直接請款…』，既然次承包商依規定不准直接領款，其債權
    讓與自不生效云云。惟查前烽公司與被上訴人間工程合約第
    十五條第一項係有關工程領款程序之約定，領取工程款須蓋
    用簽約之原始印章，其用意在便於證明係前烽公司自己領款
    ，與舉證責任有關，而非禁止債權讓與。又法律見解屬法院
    職權，並非證人作證之標的；證人即被上訴人前總務長邱祖
    賢於原審證稱：『…依規定也不允許由原告（次承包商）直
    接請款…』，僅在說明次承攬人並無直接請求承攬報酬之權
    利，亦與次承攬人與定作人間並無承攬關係之法律規定相符
    ，不得據此主張承攬債權不得轉讓。又「權利之行使，不得
    違反公共利益，或以損害他人為主要目的」；「行使權利，
    履行義務，應依誠實及信用方法」民法第一百四十八條第一
    、二項定有明文。上訴人主張：倘依被上訴人所辯，前烽公
    司對渠之債權僅剩三千多萬元為真，則前烽公司竟違反誠信
    原則，於數小時內，連續與眾多下包廠商訂定二億多元之巨
    額債權讓與契約，使各該受讓人遭受重大不利益，足見前烽
    公司自始即無履約（履行債權讓與契約）之意思，不但違反
    誠信、更有權利之濫用。依前開法條之規定自應認前烽公司
    所訂定之債權讓與契約無效云云。惟查前烽公司轉讓債權與
    受讓人，係有利受讓人之行為，增加受讓人之保障，並未對
    受讓人造成任何損害，上訴人係受讓人之一，竟主張該受讓
    行為違反誠信原則，並不足採。前烽公司轉讓其對被上訴人
    之債權與受讓人，並非對受讓人行使權利，亦非以損害他人
    為主要目的，上訴人主張係權利濫用，亦屬無據。
(3)、上訴人又主張：前烽公司之工程款債權僅三千餘萬元，然其
    讓與金額則高達兩億兩千萬元之多，且均於同一日為讓與，
    顯見前烽公司明知該債權讓與契約係自始客觀無法履行，竟
    仍故意簽署此一客觀不能履行之債權讓與契約，依民法第二
    百四十六條、第一百十一條，系爭債權讓與因「標的不能」
    而無效云云。按「以不能之給付為契約標的者，其契約為無
    效」；「法律行為之一部分無效者，全部皆為無效。但除去
    該部分亦可成立者，則其他部分，仍為有效」，民法第二百
    四十六條第一項前段、第一百十一條分別定有明文。又按「
    民法第二百四十六條之給付不能，係指自始客觀不能而言。
    共有人中之一人，未經其他共有人之同意，與他人訂立合建
    之債權契約，並非以自始客觀不能之給付為契約之標的，難
    謂其契約無效」，最高法院八十四年年度台上字第一三○八
    號判決可供參考。又「依債權之性質，不得讓與者，債權人
    不得將債權讓與第三人，民法第二百九十四條第一項第一款
    定有明文。租賃關係之成立，係以出租人與承租人間之信賴
    為其基礎，承租人租賃權性質上不得讓與，除當事人間有得
    自由轉讓之特約，或經出租人之同意外，承租人固不得將租
    賃權讓與第三人。惟此係就「租賃權讓與契約」本身，屬債
    權讓與契約，即學說上所謂『準物權行為』之處分行為而言
    ，與「租賃權讓與契約之原因關係」，即之所以為租賃權讓
    與之原因，屬債權契約有別，前者為後者之履行；倘在無得
    自由轉讓特約下，承租人與第三人訂定契約，約定將其租賃
    權讓與第三人，承租人對第三人（受讓人）負有取得出租人
    同意轉讓而使第三人取得租賃權之義務，承租人就「租賃權
    讓與契約」如不能取得出租人之同意，無法為租賃權之移轉
    時，其與第三人間之債權契約雖屬給付不能（事後不能），
    對第三人固應負債務不履行之責任，然承租人與第三人間之
    債權契約並非無效」，最高法院八十八年度台上字第一四四
    七號判決可供參照。前烽公司讓與金額高達二億二千萬元，
    惟實際上之工程款遠不及此金額，並非自始、客觀不能，其
    債權契約仍屬有效。從而，上訴人主張依民法第二百四十六
    條規定，系爭債權讓與無效云云，尚無足採。
(三)、台灣台北地方法院核發之扣押命令生效時，前烽公司對被上
    訴人尚有多少債權？查：前烽公司債權之移轉既然有效，其
    對被上訴人即無債權存在。從而，上訴人依強制執行法第一
    百二十條第二項之規定於十日內提起本訴，先位請求其基於
    原審九十一年十月七日北院錦九十一執全乙字二九三六號執
    行命令，對於前烽公司承攬被上訴人「校園整地暨設施新建
    工程」、「人文大樓新建工程」債權之總額，在一千八百六
    十萬三千三百七十三元及執行費一十三萬零五百六十三元之
    範圍內存在乙節，為無理由，應予駁回。
七、被上訴人主張：上訴人公司之債權讓與通知為「第七順位」
    云云。惟按「非對話而為意思表示者，其意思表示以通知達
    到相對人時，發生效力。」民法第九十五條第一項定有明文
    。又「所謂達到，係指意思表示達到相對人之支配範圍，置
    於相對人隨時可了解其內容之客觀狀態而言」（最高法院五
    十八年台上字第七一五號判例）。若表意人以書信為意思表
    示（或意思通知），該書信達到相對人，相對人無正當理由
    而拒絕接收，或相對人已受郵局通知往取書信（郵件）（一
    般俗稱招領通知書），該書信既已達到相對人可支配範圍內
    ，相對人隨時可以了解其內容，依上說明，應認為已達到而
    發生效力。」（最高法院在八十六年台抗字第六二八號判決
    意旨參照）；又債權讓以書函通知債務人者郵局通常預先將
    同一機關或大樓之信件整批分類並捆成一包，而於到達該大
    樓或機關時逕行『整包交付』予管理室或收發室，不可能到
    收發室後再逐一送達，是揆諸前開郵政一般處理原則，郵差
    在送達被上訴人時，即應認同時生效。是被上訴人抗辯上訴
    人債權讓與通知為「第七順位」云云，即難認有理由。前烽
    公司業於九十一年五月間通知債權讓與，其通知並於五月二
    日送達被上訴人，既如前述。從而，上訴人備位請求依其債
    權受讓人地位，請求被上訴人付款，即屬有據。上訴人受讓
    債權為兩千萬元，而前烽公司讓與之債權總額為一億九千萬
    元，是上訴人受讓之比率為百分之十點五二六三（計算式：
    00000000÷000000000＝0．105263，以下四拾五入）。前烽
    公司之債權總額為四千五百五十萬四千五百五十六元九角，
    上訴人受讓之比率百分之十點五二六三計算為四百七十八萬
    九千九百四十六元（元以下四捨五入），上訴人請求被上訴
    人給付四百七十八萬九千九百四十六元及自起訴狀繕本送達
    翌日即九十一年十二月十三日起至清償日止按年息百分之五
    計算之利息，為有理由，應予准許，逾此部分，為無理由，
    應予駁回。上訴人主張：原審判決認定上訴人應依各債權受
    讓人之受讓債權比例受償，惟被上訴人截至民國九十二年十
    月十三日止，已支付債權受讓人慶豪工程一千四百零九萬二
    千零一十五元；另外，亦已支付債權受讓人朋成企業股份有
    限公司一千七百三十六萬四千九百八十一元，被上訴人支付
    予上開債權受讓人之金額並非依各債權受讓人之受讓債權比
    例清償，如此一來，豈不違背原審判決之認定云云。惟查：
    上訴人以外之債權人，被上訴人實際已清償之金額若干？係
    屬被上訴人與該債權人間之法律關係，與本件之認定無關，
    併予指明。
八、上訴人主張：前烽公司與被上訴人間之仲裁程序，經仲裁
    判斷確定，被上訴人自不得以仲裁判斷程序終結前，得提出
    而未提出之其他攻防方法（即該債權已於九十一年五月間由
    前烽公司讓與他人之防禦方法），再於本件訴訟中主張云云
    。惟查仲裁訴訟之當事人為被上訴人與前烽公司；而本件之
    當事人為上訴人與被上訴人，當事人不同，自非同一案件，
    被上訴人於本案中自得對上訴人主張債權讓與之抗辯，上訴
    人之主張，並不可採。九十一年三月十六日同意書（上證
    三號）第三條約定：「若甲方（即前烽公司）未依約履行，
    甲方得受領之應收帳款於第一條所載之範圍內，由乙方（即
    上訴人）直接『代位』請領」等語（見本審卷第二三頁），
    由其文義觀之，係屬民法第二百四十二條規定之代位權性質
    ，而非債權讓與。如前烽公司已於九十一年三月十六日將工
    程款債權轉讓與上訴人，又何須於同年五月一日另立債權讓
    與契約，並於五月二日送達通知於被上訴人？債權讓與須通
    知受讓人始對受讓人發生效力，被上訴人總務長邱祖賢僅係
    以個人身分私下擔任該同意書之見證人，並非代表被上訴人
    收受債權讓與之通知，故前烽公司將債權讓與上訴人之時間
    並非九十一年三月十六日，而係同年五月二日。本件事證
    已臻明確，兩造其餘攻擊、防禦方法及所舉證據，經本院斟
    酌後對判決結果不生影響，不另一一論述，併予敘明。
九、綜上所述，上訴人本於受讓債權之法律關係，請求被上訴人
    給付四百七十八萬九千九百四十六元及自起訴狀繕本送達翌
    日即九十一年十二月十三日起至清償日止按年息百分之五計
    算之利息，為有理由，應予准許，逾此部分，為無理由，應
    予駁回。原審就上開應准許部分（主文第二項部分，000000
    0-0000000=0000000），為上訴敗訴之判決，尚有未洽，上
    訴意旨求予廢棄改判，為有理由，爰由本院予以廢棄改判如
    主文第二項所示。至於上訴人之請求不應准許部分，原判決
    為上訴人敗訴之判決，經核於法並無不合，上訴意旨求予廢
    棄改判，為無理由，應駁回其上訴。
十、原審判決理由欄記載「原告依合法受讓債權為兩千萬元，按
    前烽公司讓與之債權總額為一億九千萬元，是原告依其所佔
    有之比例即百分之十點五五二六三（計算式：00000000÷00
    0000000＝0．105263，以下四拾五入）請求前烽公司承攬被
    告「校園整地暨設施新建工程」尚未請領之工程款，即為有
    據」等語。其計算式結果為「0．105263」，其理由欄之國
    字記載為「百分之十點五五二六三」；主文欄更記載為「百
    分之九點七九」，顯然均為「百分之十點五二六三」之誤，
    爰於主文第五項更正之。
十一、據上論結，本件上訴為一部有理由，一部無理由，依民事
      訴訟法第四百五十條、第四百四十九條第一項、第七十九
      條但書，判決如主文。
中　　華　　民　　國　　94　　年　　3　　月　　15 　　日
                  民事第五庭審判長法　官　陳博享
　　　　　　　　　　　      　　　法　官  高鳳仙
　　　　　　　　　　　      　　　法　官  林恩山
正本係照原本作成。
如不服本判決，應於收受送達後二十日內向本院提出上訴書狀，
其未表明上訴理由者，應於提出上訴後二十日內向本院補提理由
書狀（均須按他造當事人之人數附繕本）上訴時應提出委任律師
或具有律師資格之人之委任狀；委任有律師資格者，另應附具律
師資格證書及釋明委任人與受任人有民事訴訟法第四百六十六條
之一第一項但書或第二項（詳附註）所定關係之釋明文書影本。
中　　華　　民　　國　　94　　年　　3 　　月　　16　　日
　　　　　　　　　　　　　　　　　　書記官　周淑靜
附註：
民事訴訟法第四百六十六條之一（第一項、第二項）：
對於第二審判決上訴，上訴人應委任律師為訴訟代理人。但上訴
人或其他法定代理人具有律師資格者，不在此限。
上訴人之配偶、三親等內之血親、二親等內之姻親，或上訴人為
法人、中央或地方機關時，其所屬專任人員具有律師資格並經法
院認為適當者，亦得為第三審訴訟代理人。
